【裁判字號】    92,重訴,278
【裁判日期】    920708
【裁判案由】    損害賠償
【裁判全文】
臺灣臺中地方法院民事判決  九十二年度重訴字第二七八號
    原      告  甲○○
    被      告  乙○○
右當事人間請求損害賠償事件，經刑事庭移送前來，本院判決如左：
    主    文
被告應給付原告新台幣壹佰貳拾萬元，及自民國九十一年十二月三日起至清償日止，
按年息百分之五計算之利息。
原告其餘之訴駁回。
訴訟費用由被告負擔百分之十二；餘由原告負擔。
本判決原告勝訴部分於原告以新台幣肆拾萬元供擔保後，得假執行。但被告如於假執
行程序實施前，以新台幣壹佰貳拾萬元為原告預供擔保後，得為假執行。
原告其餘假執行之聲請駁回。
    事    實
甲、原告方面
一、聲明：（一）求為判決被告應給付原告新台幣（以下同）一千萬元，及自起訴狀
    繕本送達翌日起至清償日止按年息百分之五計算之利息。（二）訴訟費用由被告
    負擔。（三）願供擔保請宣告假執行。
二、陳述：
（一）緣被告因與原告有債務糾紛，心生不滿，對原告有下列損害名譽行為：
    １原告與十餘名不詳姓名之成年男子（真實姓名年籍不詳）基於公然侮辱之犯意
      聯絡，於九十年八月二十四日十五時三十分許，共同至臺中市○區○○街九七
      號原告出資經營之「福祿貝爾伊莉莎白美語學校台中分校」（即之伊莉莎白英
      語會話短期補習班，下稱美語學校）前，在不特定人往來之校門外，公然展示
      白布條，上寫「惠民醫院甲○○院長，有錢有勢！欺壓良民！」、「教育界的
      恥辱，甲○○院長如何作育英才．．．」等文字，公然辱罵原告。
    ２再與約十餘名至四十餘名不詳姓名之成年男子基於公然侮辱原告之犯意聯絡，
      於九十年八月二十九日十三時許，共同至上開美語學校前，在不特定人往來之
      校門外，以強暴方法向美語學校之牆壁、窗戶、操場及大門丟擲雞蛋、石頭之
      方式，公然侮辱原告。
    ３並與十餘名不詳姓名之成年男子基於犯意聯絡，於九十年九月七日十五時許，
      共同至上開不特定人往來之美語學校前道路，由不詳姓名之成年男子以保特瓶
      裝尿，再朝原告丟擲之強暴方式，藉保特瓶破裂使尿潑灑在甲○○頭部及身上
      ，而公然侮辱原告。
    ４又且與不詳姓名之人基於犯意聯絡，於九十年八月三十日凌晨二時三十分許，
      連續在臺中市○○路八十五號甲○○經營之惠民醫院之大門鐵門與側邊牆面上
      ，潑灑大量狀似血水之紅漆，並在牆壁以紅漆寫下「狗雜」字句，又在臺中市
      ○○路一三二號三樓甲○○經營之惠民醫學美容中心之透明玻璃門外側上，以
      紅漆寫下「全家死光光，還錢，甲○○」字句，再在臺中市○○街九七號甲○
      ○出資經營之美語學校之大門柱子、守衛室牆面與側邊牆面上，潑灑大量狀似
      血水之紅漆，並在美語學校牆壁以紅漆寫下「甲○○，欠錢不還，傷天害理，
      狗畜牲，全家死光光」等恫嚇加害甲○○生命之文字及圖樣，而以強暴方法侮
      辱原告。
（二）原告因被告前揭公然侮辱之犯罪行為，致原告所經營之美語學校之學生及家長
      ，認為學校與人有糾紛，而心生懼，乃紛紛轉學，或不敢入學，致使學生劇減
      三分之一，學校因而減少收入約八百萬元。另原告係惠民醫院之院長，社會地
      位崇高，經被告之前述行為後，社會地位受到損害及精神痛苦，受有損害約二
      百萬元。
（三）爰依侵權行為之法律關係，請求被告賠償原告之損失。
三、證據：提出台灣台中地方法院檢察署九十年度偵字第一九四八０及九十年度偵字
    第二八一四號起訴書一份、中國時報剪報一份、台灣板橋地方法院判決書一份、
    八十八年度、八十九年度、九十年度綜合所得稅結算申報書三份、九十一年度執
    行業務所得損益計算表一份等為證。
乙、被告方面
一、聲明：（一）原告之訴及假執行之聲請均駁回。（二）訴訟費用由原告負擔。（
    三）如受不利益判決請准供擔保，免為假執行。
二、陳述：
（一）我有去抗議，但並沒有破壞，九十年六、七月間原告先教唆別人對我恐嚇取財
      ，原告已經被起訴，是原告先恐嚇我的小孩的安全，所以我無須賠償原告，我
      在另案有提起民事訴訟。
（二）我有去原告經營學校、醫院抗議，有攦冥紙但有掃掉，沒有噴漆，有去丟雞蛋
      ，沒有丟石頭。原告本來生意就不好，不是我的行為造成原告所陳述的損失發
      生，我的學歷是中國市政專科學校，唸公共工程，自己開公司，已經三年沒有
      開業收入，目前沒有房子及車子。
三、證據：提出刑事附帶民事賠償聲請狀一份（內附會算協議書、銀行支票領回記錄
    、起訴書、協商過程記錄及估價單明細等影本各一份）等為證。
丙、本院依職權向本院刑事庭調閱前揭九十一年度易字第二０四四號案件卷宗全部（
    含台灣台中地方法院檢察署九十一年度偵字第二八一四號、九十年度發查字第三
    六七四號、九十一年度核退字第六號等偵查卷）。另依職權向財政部台灣省北區
    國稅局新莊稽徵所調取被告綜合所得資料及財產歸戶情形。
    理    由
一、原告主張被告有前揭事實欄甲二之（一）之行為，業經其提出告訴，及檢察官提
    起公訴後，經本院判處被告有期徒刑六個月，目前仍上訴中，被告公然侮辱原告
    之行為，造成原告所經營之伊莉莎白英語會話短期補習班業務收入減少，及造成
    原告精神損失，爰本於侵權行為之法律關係，提起本件訴訟，請求判決被告應給
    付如聲明所示之金額等語。被告則以本件糾紛係原告先恐嚇其小孩，此部分原告
    已經被起訴，被告因而至原告經營之醫院及學校抗議，被告已另案對原告請求損
    害賠償，且其僅向原告抗議，沒有破壞原告之物品等語置辯。
二、本件原告主張被告於前揭時地以公然方式侮辱原告等情，被告對於以事實欄甲（
    二）之１之展示白布條其上文字之抗議行為，及事實欄甲（二）之２之丟雞蛋行
    為均自認，惟否認有其餘行為。惟查：
（一）被告於九十年八月二十四日之公然侮辱行為，業據被告於刑事案件中坦承不諱
      ，並有相片影本三張在刑事卷可佐（見九十年度發查字第三六七四號下稱發查
      卷第三十九頁，此業經本院依職權調閱前揭案件卷宗查明無誤，以下同），且
      經刑事庭調閱核閱無訛，有刑庭判決書一份在卷足稽，再參以被告與十餘名不
      詳姓名之男子所舉之白布條上之「欺壓良民」、「教育界的恥辱，甲○○院長
      如何作育英才」字句，確屬侮辱言詞，原告主張被告有此部分公然侮辱行為，
      應可認為真實。
（二）被告於九十年八月二十九日之丟雞蛋、石頭之強暴侮辱行為，業據被告對丟擲
      雞蛋之事實自認，核與證人即惠民醫院會計葉芳妤於刑事案件中證述：當時我
      前往美語學校要幫忙整理該校之帳務，正好遇到乙○○帶領四、五十名青少年
      ，對伊莉莎白美語臺中分校丟擲雞蛋、石頭等語（見九十一年度偵字第二八一
      四號下稱偵卷第五九頁）相符，並有遭雞蛋丟擲情形之相片（附於偵卷第四二
      至四九頁、發查卷第四十、四一頁），且據刑事庭調閱原偵卷核閱正本無訛，
      足證被告確與其他不詳姓名之人有以強暴方法丟擲石頭、雞蛋而侮辱甲○○，
      被告與其他不詳姓名之人就強暴侮辱行為有犯意聯絡及行為分擔甚明，原告主
      張被告有此部分強暴侮辱行為，亦可認為真正。
（三）被告於九十年九月七日潑尿之強暴侮辱行為，業據現場證人即惠民醫院會計葉
      芳妤於刑事案件中證稱：後來小弟好幾人用可樂寶特瓶大瓶的，從告訴人背後
      丟，有的破掉，告訴人整身都是尿，連頭髮都有等語（刑事案件卷第一０三頁
      ），及據現場證人張德欽證稱：我的公司在美語學校對面，當天告訴人到現場
      ，跟一位戴眼鏡的領隊在吵架，一起來的小弟向告訴人丟保特瓶，保特瓶破掉
      ，楊醫師（指告訴人）的上衣都濕了，我當時不知道是尿，我就跟戴黑眼鏡的
      領隊說，有事循法律途徑解決，做醫生的很有錢，他們就拿假扣押裁定給我看
      ，楊醫生就拿本訴的判決給我看，楊醫生靠過來，我就說楊醫生身上怎麼那麼
      臭，他說剛剛那個是尿等語（刑事卷第一０三頁）相符，足證原告當時確有遭
      與被告同行抗議之不詳姓名之人以丟擲裝尿保特瓶之潑尿方式對其強暴侮辱，
      再參以被告既夥同十餘名不詳姓名之人到場抗議，且該十餘名不詳姓名之人，
      係為被告與原告之債務糾紛，為替被告向原索討債務而到場，上開不詳姓名之
      人所為之潑尿行為，顯與被告有犯意聯絡甚明，是原告主張被告有此部分強暴
      侮辱行為，亦堪認為真正。被告所辯顯非可採。
（四）被告於九十年八月三十日之恐嚇、強暴侮辱、毀損之行為，業據被告於刑事案
      件偵訊時供承：我有噴漆等語（九十一年三月四日偵訊），復有相片影本數張
      附卷可參（附於偵卷五一、五二頁、發查卷四二至四六頁），是原告主張此部
      分之噴漆行為確係與被告有犯意聯絡之人所為，並非無據；且紅漆已寫明「欠
      錢還錢」等語，為此行為者應係與原告有債務糾紛者所為，而被告與原告於八
      十年間因美語學校之工程款而有金錢糾紛等情，業據二造供承在卷，且被告為
      此債務糾紛，又於九十年八月二十九日下午，率人至美語學校、惠民醫院等地
      向原告抗議，與八月三十日凌晨惠民醫院、美語學校、惠民醫學美容中心遭噴
      漆之事實，時間緊接，是此部分應確係與被告有犯意聯絡之人所為。再查，依
      被告噴漆之文字內容觀之，其噴寫「狗雜」、「狗畜牲」之文字，顯係侮辱行
      為，是原告主張被告有此部分侮辱行為，亦堪認為真實。
（五）且被告所涉刑事犯罪部份經本院判處有期徒刑六月，目前仍在上訴中之事實，
      經本院依職權調閱本院九十一年度易字第二０四四號刑事卷結果，證明屬實，
      此有上開刑事卷附卷可稽。原告主被告有於前揭時、地公然侮辱原告之行為，
      應可認定。
（六）至原告另主張被告與十餘名不詳姓名之成年男子（真實姓名年籍不詳），於同
      年月二十九日下午，至前開美語學校公然展示白布條，上寫「舉頭三尺有神明
      ，欠債還債，欠錢不還，閻王等你來報到」等貶低原告人格，侮辱原告之行為
      ，雖被告對有持上開文字之白布條之行為於刑事案件中自認，並據原告指訴及
      現場相片（附於九十一年度偵字第二八一四號卷第四一頁）為據。惟查，依上
      開白布條之文字「舉頭三尺有神明，欠債還債，欠錢不還，閻王等你來報到」
      ，均為單純敘述被告所認之事理，依其內容，難認有侮辱之意；是被告此部分
      行為尚不構成公然侮辱行為，附此敘明。
（七）被告雖另舉原告先對其小孩恐嚇，其才向原告抗議，其行為不必賠償等語抗辯
      並提出台灣台中地方法院檢察署之起訴書一份為證，姑不論該起訴書之事實是
      否為真正，惟本件原告縱有該行為，其行為係發生於九十年六、七月間，與本
      件被告之行為係發生於九十年八、九月間，原告之行為顯已終了，被告尚不能
      抗辯其為正當防衛或緊急避難，是其亦不能因此而免除本件對原告之賠償責任
      ，被告此部分之抗辯尚無理由。
三、按人格權遭受損害而發生財產上的損害時，依民法第一八四條侵權行為的規定當
    然得請求賠償。另不法侵害他人之名譽者，被害人雖非財產上之損害，亦得請求
    賠償相當金額，並得請求為回復名譽之適當處分，民法第一百九十五條第一項定
    有明文。又民事訴訟法第二百二十二條第二項規定，當事人已證明受有損害而不
    能證明其數額或證明顯有重大困難者，法院應審酌一切情況，依所得心證定其數
    額。
四、本件被告公然侮辱原告，不法侵害原告之名譽，原告依前揭法律之規定，自得請
    求被告以相當金額賠償財產上之損失及非財產上之損害，則本件原告對被告所請
    求之非財產上損害賠償金額，應否准許，茲分述如次：
（一）財產上之損害部分：原告請求因被告前揭公然侮辱行為，致其經營之伊莉莎白
      英語會話短期補習班業務收入減少，造成財產損害八百萬元等語，按原告經營
      之短期補習因被告之公然侮辱行為，必將引起欲參加者之憂心，影響原告補習
      班業務之收入，原告雖提出該補習班八十九年度及九十年度之收入之綜合所得
      稅申報書，暨九十一執行業務所得損益計算表（按即八十八年度、八十九年度
      及九十年度之收入），申報收入額分別三千七百二十萬四千六百元、三千三百
      五十六萬一千元及二千八百六十七萬五千二百元。有申報書及計算表共三份，
      附卷卷足稽，亦即八十九年度及九十年度分別減少收入三百六十四萬三千六百
      元及四百八十八萬五千八百元，雖然發生本件公然侮辱行為之九十年度收入減
      少四百八十八萬餘元，惟該補習班於發生本件事件前一年度即八十九年度亦減
      少收入三百六十四萬餘元，是九十年度之減少收入即非全部因本件被告行為所
      致，或因其他如經濟不景氣或同業競爭等因素均有可能發生收入減少情形，惟
      其實際收入減少為何，當事人已證明有損害，惟其證明數額顯有重大困難，本
      院審酌其八十九年度即減少收入三百六十四餘萬元，及發生本件事件之九十年
      度減少收入之金額，暨被告之行為次數及方式等情狀，認為被告減少收入為四
      十萬元，在此範圍內之請求為有理由，原告請求逾前開數額部分，尚屬無據，
      為無理由。
（二）非財產上之損害賠償部分：查原告係經被告以上開不實之言論，不法侵害其名
      譽，其精神受極大痛苦，本院斟酌實際狀況，及兩造之身分、地位、被告於八
      十八年度有一百八十四萬一千七百四十四元收入，八十九年則僅有四萬七千零
      九十三元收入，個人名下有福特汽車一輛，有財政部台灣省北區國稅局新莊稽
      徵所函一份在卷可證，及原告年收入約三千多萬元，業據原告陳述在卷，二造
      之經濟，被告之行為方式及次數等一切情況，認原告請求貳佰萬元，嫌屬過高
      ，應予核減為捌拾萬元，方屬公允，逾此數額之請求，為無理由，應予駁回。
（三）綜上所述，本件原告得請求被告賠償損害之金額，為四十萬元加上八十萬元，
      合計為一百二十萬元，為有理由，應予准許，其餘請求尚屬無據，應予駁回。
五、兩造陳明願供擔保，聲請宣告假執行或免為假執行，經核原告勝訴部分，合於法
    律規定，爰分別酌定相當之擔保金額宣告之；原告其餘假執行之聲請，因訴之駁
    回而失所依據，不予准許。
六、因本案事證已臻明確，兩造其餘主張陳述及所提之證據，均毋庸再予審酌，附此
    敘明。
七、據上論結，本件原告之訴一部有理由，一部無理由，依民事訴訟法第七十九條但
    書、第三百九十條第二項、第三百九十二條，判決如主文。
中      華      民      國    九十二    年      七      月      八      日
                                        臺灣臺中地方法院台中民事第一庭
~B法      官  林清鈞
右為正本，係照原本作成。
如不服本判決，應於判決送達後二十日內，向本院提出上訴狀。
中      華      民      國    九十二    年      七      月      八      日
~B法院書記官


司法院資訊處製作；財團法人民間司法改革基金會備份。
